【裁判字號】    99,抗,210
【裁判日期】    990211
【裁判案由】    假處分
【裁判全文】
臺灣高等法院民事裁定                   99年度抗字第210號
抗  告  人  玄○○
            Ｗ○○
            戌○○
            地○○
            天○○
            亥○○
            宙○○
共同代理人  詹順發律師
相  對  人  遠雄人壽保險事業股份有限公司
法定代理人  酉○○
相  對  人  庚○○
            丙○○
            Ｑ○○
            卯○○
            黃○○
            ａ○○
            Ｘ○○
            Ｕ○○
            Ｊ○○
            Ｍ○○
            Ｒ○○
            Ｃ○○
            戊○○
            Ｔ○○
            Ｉ○○
            Ｓ○○
            Ｄ○○
            ｂ○○
            Ｈ○○
            Ｂ○○
            癸○○
            Ｅ○○
            Ｎ○○
            午○○
            甲○○
            丁○○
            辰○○
            申○○
            丑○○
            子○○
            己○○
            Ａ○○
            Ｙ○○
            Ｆ○○
            辛○○
            Ｐ○○
            Ｌ○○
            巳○○
            Ｏ○○
            未○○
            Ｚ○○
            宇○○
            Ｖ○○
            乙○○
            寅○○
            Ｋ○○
            壬○○
            Ｇ○○
上列當事人間因假處分事件，抗告人對於中華民國99年1月21日
臺灣士林地方法院99年度裁全字第9號裁定提起抗告，本院裁定
如下：
    主  文
抗告駁回。
抗告訴訟費用由抗告人負擔。
    理  由
一、按為保障債權人及債務人之程序權，並使法院能正確判斷原
    裁定之當否，民事訴訟法第533條前段準用第528條第2項固
    有關於假處分裁定之抗告，抗告法院為裁定前，應使債權人
    及債務人有陳述意見機會之規定。惟為防止債務人在假處分
    執行前處分或隱匿其財產，俾達假處分之保全目的，強制執
    行法第132條第1項明定：「假扣押或假處分之執行，應於假
    扣押或假處分之裁定送達同時或送達前為之」，而民事訴訟
    法第533條前段準用第528條第4項規定准許假處分之裁定，
    如經抗告者，在駁回假處分聲請裁定確定前，已實施之假處
    分執行程序，不受影響，該規定之立法意旨亦在保護債權人
    ，避免債務人利用抗告程序脫產。是債權人為假扣押或假處
    分聲請，非經法院裁定准許並為假扣押或假處分執行同時或
    之後，不得預先通知債務人假扣押或假處分之聲請情事，以
    貫徹保護債權人之保全目的。查抗告人聲請本件假處分，業
    經原裁定駁回，是該裁定尚未送達相對人知悉，故於本件抗
    告程序中，不應使相對人預先知悉假處分聲請之情。且本院
    係將抗告人之抗告駁回，並未損及相對人之權益，爰不通知
    相對人陳述意見，先予敘明。
二、次按債權人就金錢請求以外之請求，因請求標的之現狀變更
    ，有日後不能強制執行，或甚難執行之虞者，欲保全強制執
    行，固得依民事訴訟法第532條之規定聲請假處分，惟依該
    規定聲請假處分者，債權人所提起之本案訴訟，以金錢請求
    以外請求之給付之訴為限（最高法院95年度臺抗字第63號裁
    定意旨參照）。又共有物之分割，經分割之形成判決確定者
    ，即生共有關係終止及共有人各自取得其分得部分所有權之
    效力（最高法院71年度臺再字第166號判決意旨參照）。
三、抗告人於原法院聲請及抗告意旨以：兩造均為坐落臺北市○
    ○區○○段5小段171地號土地（下稱系爭土地）之共有人，
    相對人於民國98年12月30日以存證信函通知抗告人，表示擬
    依土地法第34條之1規定，以按申報地價年息5%計算年租金
    及租期50年之低廉代價，將系爭土地設定地上權予訴外人遠
    翔建設事業股份有限公司（下稱遠翔公司），供其興建房屋
    。經抗告人函覆願以申報地價年息6%計算年租金，設定地上
    權予抗告人或抗告人指定之人，並請求相對人就抗告人之提
    議進行協商。抗告人為有效利用系爭土地，將訴請裁判分割
    系爭土地，因裁判分割共有物之訴之性質為形成之訴與給付
    之訴之合併，且由相對人已送件之地上權登記申請文件，可
    預見抗告人日後經裁判分割所取得之土地將存在權利瑕疵，
    換言之，如系爭土地設定地上權予遠翔公司，將侵害抗告人
    就系爭土地之共有權，及經裁判分割後抗告人單獨取得土地
    所有權之權利。抗告人為此願供擔保，請准禁止相對人就系
    爭土地為移轉、設定地上權、抵押權及其他一切處分行為。
四、經查，抗告人雖表示冀與相對人協商改設定地上權予抗告人
    或其指定人云云，惟該協商意願之表達，尚非屬法律上之請
    求權。再者，抗告人已自陳所欲保全「強制執行」之假處分
    ，其本案訴訟之請求內容係分割共有物（見本院卷第10頁）
    ，而分割共有物之訴訟並非給付之訴，已如上述，則抗告人
    假處分之請求原因即與民事訴訟法第532條第1項之規定不符
    。抗告人所為假處分之聲請，自屬不應准許。原法院爰予裁
    定駁回抗告人之聲請，核無違誤。抗告論旨仍執前詞指摘原
    裁定不當，求予廢棄，為無理由，應予駁回。
五、據上論結，本件抗告為無理由，爰裁定如主文。
中    華    民    國    99    年    2     月    11    日
                  民事第十四庭
                        審判長法  官  林金村
                              法  官  湯美玉
                              法  官  王麗莉
正本係照原本作成。
本裁定除以適用法規顯有錯誤為理由外，不得再抗告。如提起再
抗告，應於收受後10日內委任律師為代理人向本院提出再抗告狀
。並繳納再抗告費新台幣１千元。
中    華    民    國    99    年    2     月    12    日
                              書記官  余姿慧

司法院資訊處製作；財團法人民間司法改革基金會備份。
